最高法院刑事判決　　　 　 　　九十四年度台上字第九四四號
　　上　訴　人　乙○○
　　　　　　　　　　　　8巷2.
　　　　　　　　　　　　（另案在臺灣屏東監獄竹田分監執行
　　　　　　　　　　　　中）
　　　　　　　　甲○○
　　　　　　　　　　　　80號.
上列上訴人等因違反槍砲彈藥刀械管制條例等罪案件，不服台灣
高等法院高雄分院中華民國九十三年十二月二日第二審更審判決
（九十三年度上更(一)字第二七三號，起訴案號：台灣屏東地方法
院檢察署九十一年度偵字第八六七、一五五０號），提起上訴，
本院判決如下：
    主  文
原判決撤銷，發回台灣高等法院高雄分院。
    理  由
本件原判決認定上訴人乙○○於民國八十六年七月間，受不知情
之孔瑞奇委託，向張彥弘追討積欠未繳之互助會款債務新台幣（
下同）一百二十萬元，雙方約定索回款項之半數為乙○○之報酬
。乙○○於同年七月間某日，利用不知情之成年女子，以電話誘
騙張彥弘於當日二十一時許在屏東市○○路「尚品咖啡店」見面
洽談房屋買賣事宜。乙○○旋夥同劉賓城（業經第一審判處罪刑
確定）及劉賓城之台北朋友「陳明銓」（真實姓名不詳之成年男
子），駕車至「尚品咖啡店」找到張彥弘。由乙○○向張彥弘表
明受託討債之意思。張彥弘見情況不對，急欲離開現場，乙○○
、劉賓城、「陳明銓」三人竟共同基於妨害自由之犯意聯絡，將
張彥弘強拉至其等所駕駛之自小客車後座，由劉賓城陪坐在張彥
弘左側，右手緊拉張彥弘皮帶，乙○○坐在前座乘客座位向張彥
宏恐嚇稱：要好好配合，否則要你死得很難看等語，「陳明銓」
則負責開車載送之工作，逼使張彥弘自上址「尚品咖啡店」帶同
乙○○等人前往張彥弘位在屏東縣竹田鄉○○村○○路三七二號
之住處，而以此非法方法共同剝奪張彥弘之行動自由。迨抵達張
彥弘上址住處後，推由乙○○與張彥弘之父親張慶昌、母親曾春
英談判，為威逼張彥弘父母介入還債，並向張彥弘及其父母恫嚇
稱：你兒子欠別人互助會款，如不處理，就要打斷砍斷你兒子之
手腳等語，以此加害身體之事，恐嚇張彥弘、張慶昌、曾春英三
人，致張彥弘等三人均心生畏懼，同意於八十六年七月底及同年
八月上旬前，各交付三十萬元，總計六十萬元現款解決此部分債
務後，乙○○等人始離去。嗣曾春英先於八十六年七月底籌集三
十萬元交予乙○○，再於同年八月初某日，通知乙○○及孔瑞奇
二人前來收取其餘三十萬元款項。另上訴人甲○○於八十八年六
月間受不知情之黃興發委託，向涂振停催討三十萬元債務。涂振
停同意每月分期償還二萬元，並按月開具同額本票交予甲○○供
作擔保。同年八月間某日十四時許，甲○○夥同另二名不詳姓名
年籍成年人，共同駕車至涂振停所經營位在屏東縣內埔鄉○○村
○○路二一八號「狄士耐西服店」，欲向涂振停依約收取每月二
萬元現款，涂振停因手頭緊迫，僅交付七千元現款，引發甲○○
等人之不滿。甲○○及另二不詳姓名年籍成年男子，竟共同基於
妨害自由之犯意聯絡，將涂振停強押上車載至屏東縣長治鄉某檳
榔園內，其中一名不詳姓名年籍男子持棍棒，做勢欲毆打涂振停
，致涂振停心生畏懼。嗣甲○○等人於向涂振停索取其姐涂松妹
之行動電話號碼，另共同基於恐嚇之犯意聯絡，推由不詳姓名人
中之一人撥打涂松妹之行動電話，向涂松妹恫嚇稱：你弟弟欠我
們錢，現在我們手中，要準備二萬元給我們等語，以加害涂振停
身體之事，恐嚇涂松妹，致涂松妹心生畏懼，答應交付二萬元予
甲○○等人，請求甲○○等人切勿傷害涂振停。甲○○等人再將
涂振停強押上車，至涂松妹位在屏東縣內埔鄉○○村○○路一一
八號住處附近，由涂松妹將二萬元交由車內人員，甲○○等人乃
駕車將涂振停載返上址「狄士耐西服店」後，始將涂振停釋放，
而以此非法方法剝奪涂振停之行動自由。甲○○於八十八年十月
間，在屏東縣竹田鄉北勢村某處擺設電玩機具時，與在同一地點
附近從事擺設電玩機具生意之涂和豐發生爭執。甲○○對外放話
要涂和豐不能繼續在該處經營擺設電玩機具之業務，否則要與涂
和豐輸贏（音台語，表示要對涂豐不利）。涂豐聽聞後，亦
不甘示弱，對外表示：會在家等甲○○等語。乙○○對涂豐所
為亦有所不滿，經與甲○○、劉賓城商量後，決定由乙○○提供
其原持有之長槍一支及子彈五顆（八十五年間持有），推由甲○
○、劉賓城共赴涂豐位於屏東縣內埔鄉○○村○○路九十巷三
十號住處，以持槍射擊涂豐住宅之方式警告涂豐。乙○○、
劉賓城、甲○○均明知該欲供犯罪用之長槍一支，為改造之霰彈
槍，機械性能良好，可擊發子彈；子彈五顆，則為供霰彈槍所用
之子彈，均具有殺傷力，非經中央主管機關之許可，不得持有之
，竟為達警告涂豐之目的，由乙○○於八十八年十月一日後某
日，將霰彈槍一枝及子彈五顆交由甲○○、劉賓城二人而共同持
有之。甲○○、劉賓城持有上述槍彈後，隨即於同年十月間某日
凌晨四時許，駕車共至涂豐上址住處附近，趁涂豐住居處無
人之際，由劉賓城裝填子彈，甲○○負責開槍之方式，朝涂豐
上址住處大門等處共射擊五槍，除擊毀窗戶玻璃外，鋁門且因此
遺留多處彈孔痕跡（毀損部分未具告訴），隨即駕車離去，將槍
枝交還予乙○○。涂豐發現住處玻璃破碎，鋁門留有彈孔痕跡
後，知悉遭人開槍警告，因深怕日後會遭人持槍射擊，而心生畏
懼之情。甲○○開槍射擊後，隨即反悔，並向涂豐提及會修復
房屋損失，請求涂豐不要報警，避免其犯行曝光等情。因而將
第一審關於此部分之判決撤銷，改判論處乙○○未經許可，持有
可發射子彈具有殺傷力之改造霰彈槍（累犯）及共同以非法方法
，剝奪人之行動自由（累犯）罪刑；甲○○共同未經許可，持有
可發射子彈具有殺傷力之改造霰彈槍（累犯）及共同以非法方法
剝奪人之行動自由（累犯）罪刑，固非無見。
惟查：(一)按有罪之判決書，須將法院依職權認定之犯罪事實翔記
於事實欄，然後於理由內逐一說明其憑以認定之證據，使事實與
理由兩相一致，始稱適法；倘若事實已有記載，而理由論證未臻
周全，或理由說明與卷內證據資料，不相符合互生齟齬，均屬判
決理由矛盾之違法，按諸刑事訴訟法第三百七十九條第十四款後
段規定，為判決當然違背法令，足以構成撤銷之原因。本件上訴
人等之辯護人於原審具狀表示共同被告劉賓城、證人涂松妹於檢
察官偵查中供述，涂豐於警詢及偵查中之供述並無證據能力（
見原審上更(一)卷第九十二頁）。原判決卻於理由說明同案被告劉
賓城、證人涂松妹於檢察官偵查中之供述，涂豐於警詢及偵查
中之供述，上訴人等就其證據能力之適格性問題，未於言詞辯論
終結前聲明異議，依刑事訴訟法第一百五十九條之五第二項規定
，視為同意作為證據，審酌該言詞陳述作成時並無不法之情事，
認為適當，自得採為認定本案之證據等情（見原判決第十頁第十
至十三行，第十二頁第九至十二行，第十四頁第七至十行）。自
與前揭證據資料不相適合，而有判決理由予盾之違法。(二)上訴人
等於原審聲請向內埔分局函查下列事項：一貴分局移送乙○○、
甲○○違反組織犯罪條例等案件有無至乙○○、劉賓城、甲○○
家中搜索，有無搜獲改造霰彈槍、彈？有無在被害人涂和豐住處
尋獲彈殼或鉛塊？二貴分局移送卷所附之相片係何人於何時前往
拍攝？三涂和豐住家之鋁門受損外觀能否分辨係小鋼珠抑或霰彈
槍搶擊所致？能否從外觀上研判其發生時間為何時？又其殺傷力
已否逾刑事警察局所制定之20焦耳標準？以證明上訴人無開槍犯
行，且究明槍枝有無達到殺傷力之20焦耳標準（見原審上更(一)卷
第九十一頁）。上開事實似與認定上訴人等之犯罪事實攸關。原
審於九十三年十月二十二日行準備程序時，受命法官諭知「關於
內埔分局函查之調查方法，此部分留待合議庭評議後認定，暫不
排入審判調查程序。」（見同上卷第八十七頁）惟原審既未裁定
駁回其聲請，亦未於判決理由內敘明不予調查之理由，自有判決
不備理由之違法。上訴意旨均執以指摘原判決不當，非無理由，
應認仍有發回更審之原因。原判決不另為無罪諭知部分，因與發
回部分有裁判上一罪關係，應併予發回，附此敘明。
據上論結，應依刑事訴訟法第三百九十七條、第四百零一條，判
決如主文。
中　　華　　民　　國　九十四　年　　二　　月　二十五　日
                      最高法院刑事第十二庭
                          審判長法官  洪　清　江
                                法官  石　木　欽
                                法官  李　伯　道
                                法官  洪　昌　宏
                                法官  林　勤　純
      本件正本證明與原本無異
                                      書  記  官
中　　華　　民　　國　九十四　年　　三　　月　　　　　日
                                                      V
